臺灣新北地方法院刑事判決　　　　　　　110年度易字第790號
公　訴　人　臺灣新北地方檢察署檢察官
被　　　告　劉鳳玉



選任辯護人　白丞堯律師
上列被告因賭博案件，經檢察官聲請簡易判決處刑（110年度偵
字第7537號），本院認不宜以簡易判決處刑（原受理案號：110
年度簡字第2448號），改依通常程序審理，判決如下：
    主  文
劉鳳玉無罪。
    理  由
一、聲請簡易判決處刑意旨略以：被告劉鳳玉基於賭博之犯意，
    自民國103 年1 月間某日起至106 年6 月間某日止，在新北
    市○○區○○路0 段00巷00號9 樓住處，接續將其簽賭之號
    碼，以通訊軟體LINE（下稱「LINE」）向陳鳳如（所涉賭博
    部分另經臺灣彰化地方法院以108 年度簡字第854 號判處有
    期徒刑5 月確定）所經營之簽注站下注簽賭香港六合彩。其
    賭博方式係由被告依喜好簽選號碼下注，分為「二星」（即
    簽注2 個號碼）、「三星」（即下注3 個號碼）、「四星」
    （即簽注4 個號碼）等3 種，被告劉鳳玉簽選「二星」、「
    三星」、「四星」每注賭金為新臺幣（下同）73元、63元、
    60元，再以所簽選之號碼核對香港六合彩當期所開出之號碼
    決定輸贏，被告如簽中「二星」、「三星」、「四星」，每
    注分別可得5,700 元、57,000元及750,000 元之彩金，如未
    簽中，則所繳交之賭資悉歸組頭陳鳳如所有，以此方式進行
    對賭，被告於簽賭期間之中獎彩金共1,2473,689元，則由陳
    鳳如匯入被告指定之帳戶，因認被告涉犯刑法第266條第1項
    前段之賭博罪嫌。
二、按犯罪事實應依證據認定之，無證據不得認定犯罪事實；不
    能證明被告犯罪者，應諭知無罪之判決，刑事訴訟法第154
    條第2 項、第301 條第1 項分別定有明文。次按認定不利於
    被告之事實，須依積極證據，苟積極證據不足為不利於被告
    事實之認定時，即應為有利於被告之認定，更不必有何有利
    之證據；又事實之認定，應憑證據，如未能發現相當證據，
    或證據不足以證明，自不能以推測或擬制之方法，以為裁判
    基礎；刑事訴訟法上所謂認定犯罪事實之積極證據，係指適
    合於被告犯罪事實認定之積極證據而言，雖不以直接證據為
    限，間接證據亦包括在內，然而無論直接或間接證據，其為
    訴訟上之證明，須於通常一般人均不致有所懷疑，而達確信
    其為真實之程度，始得據為有罪之認定，倘其證明尚未達到
    此程度，而有合理懷疑存在致無從形成有罪確信，根據「罪
    證有疑，利於被告」之證據法則，即不得據為不利被告之認
    定（最高法院82年度台上字第163 號、76年台上字第4986號
    判決意旨參照）。
三、本件公訴人認被告涉犯上揭罪嫌，無非係以被告於偵查中之
    供述、證人陳鳳如、顏敏彥於警詢及證人吳志豪於偵查中之
    證述、陳鳳如、顏敏彥合作金庫帳戶樞紐分析表、陳鳳如經
    營六合彩賭博簽賭站案之彰化縣警察局北斗分局搜索扣押筆
    錄、扣押物品目錄表、查扣證物照片、帳冊影本、陳鳳如、
    顏敏彥上開合作金庫商業銀行帳戶開戶基本資料、交易明細
    等，為其依據。本院認為前述證據於本案均可採用，而且被
    告也承認確實有向陳鳳如簽賭六合彩的情形，本院也認為可
    以採信，先予說明。
四、本院認定無罪之判斷：
（一）按在公共場所或公眾得出入之場所賭博財物者，處3萬元
      以下罰金。但以供人暫時娛樂之物為賭者，不在此限。刑
      法第266條第1項定有明文。本條所保護者為社會法益，處
      罰的對象則是在「公共場所」或「公眾得出入之場所」賭
      博財物的行為。由於現代科技日新月異，賭博財物的方式
      也與上述刑法制定的時候有很多不同，因此，到底什麼的
      地方算是「公共場所」或「公眾得出入之場所」，在我國
      法院實務上出現過不同的意見。本院參考最高法院的判決
      ，說明如下：
   1、依據最高法院107年台非字第174號判決認為：刑法第1條
      規定：「行為之處罰，以行為時之法律有明文規定者為限
      。拘束人身自由之保安處分，亦同。」為罪刑法定主義，
      而刑法罪刑法定主義禁止類推解釋之精神，在保障人民之
      自由及權利，限制國家權力之濫用，使人民不受法無處罰
      明文之刑罰制裁，且不因執法者以一己之念任意解釋法律
      ，而受不測之損害。惟擴張解釋則為罪刑法定主義所不禁
      止，乃屬正當之解釋方法。擴張解釋係因法律規定文義過
      狹，不足表示立法真意，因而擴張法文之意義，以期正確
      適用。此擴張須在文義可能之範圍內，即須在文義「預測
      可能性」的射程內，若內涵相同，或為內涵所能涵蓋，並
      不違背立法目的，始可為擴張解釋。關於賭博行為，刑法
      第266條第1項規定：「在公共場所或公眾得出入之場所賭
      博財物者，處一千元以下罰金。但以供人暫時娛樂之物為
      賭者，不在此限。」為普通賭博罪。第268條規定：「意
      圖營利，供給賭博場所或聚眾賭博者，處三年以下有期徒
      刑，得併科三千元以下罰金。」為圖利賭博罪或聚眾賭博
      罪。上開罰金部分，依刑法施行法第1條之1規定，其單位
      為新臺幣，並提高為30倍。而社會秩序維護法第84條規定
      ：「於非公共場所或非公眾得出入之職業賭博場所，賭博
      財物者，處新臺幣九千元以下罰鍰。」則為對賭博行為不
      合於刑法賭博罪之行政處罰規定。以上三種處罰賭博行為
      之規定，其情形並不相同。刑法第266條第1項之普通賭博
      罪，係以在公共場所或公眾得出入之場所賭博財物為其成
      立要件。而社會秩序維護法第84條所定之賭博行為，則不
      以在公共場所或公眾得出入之場所為之為要件。至刑法第
      268條之圖利賭博罪或聚眾賭博罪，亦不以在公共場所或
      公眾得出入之場所為之為要件。依上開規定，在非公共場
      所或非公眾得出入之場所賭博財物，並不構成刑法第266
      條第1項之賭博罪。所謂之「賭博場所」，只要有一定之
      所在可供人賭博財物即可，非謂須有可供人前往之一定空
      間之場地始足為之。以現今科技之精進，電話、傳真、網
      路均可為傳達賭博訊息之工具。電腦網路係可供公共資訊
      傳輸園地，雖其為虛擬空間，然既可供不特定之多數人於
      該虛擬之空間為彼此相關聯之行為，而藉電腦主機、相關
      設備達成其傳輸之功能，在性質上並非純屬思想之概念空
      間，亦非物理上絕對不存在之事物，在電腦網站開設投注
      簽賭網站，供不特定人藉由網際網路連線登入下注賭博財
      物，該網站仍屬賭博場所。透過通訊或電子設備簽注賭博
      財物，與親自到場賭博財物，僅係行為方式之差異而已，
      並不影響其在一定場所為賭博犯罪行為之認定，此為擴張
      解釋，非法之所禁。惟如前所述，刑法第266條第1項之普
      通賭博罪在成立上，係以「在公共場所或公眾得出入之場
      所」作為要件。所謂「公共場所」，係指特定多數人或不
      特定之人得以出入、集合之場所；所謂「公眾得出入場所
      」，係指非屬公共場所，而特定多數人或不特定之人於一
      定時段得進出之場所。是網際網路通訊賭博行為，究應論
      以刑法第266條第1項之普通賭博罪，抑應依社會秩序維護
      法第84條處罰，則以個案事實之認定是否符合於「公共場
      所」或「公眾得出入之場所」賭博財物之要件而定。於電
      腦網路賭博而個人經由私下設定特定之密碼帳號，與電腦
      連線上線至該網站，其賭博活動及內容具有一定封閉性，
      僅為對向參與賭博之人私下聯繫，其他民眾無從知悉其等
      對賭之事，對於其他人而言，形同一個封閉、隱密之空間
      ，在正常情況下，以此種方式交換之訊息具有隱私性，故
      利用上開方式向他人下注，因該簽注內容或活動並非他人
      可得知悉，尚不具公開性，即難認係在「公共場所」或「
      公眾得出入之場所」賭博，不能論以刑法第266條第1項之
      賭博罪，惟如合於社會秩序維護法第84條規定之要件，則
      依該法予以處罰。對此因科技之精進新興賭博之行為，如
      認其可責性不亞於刑法第266條第1項之普通賭博罪，於刑
      事政策上認有依刑法處罰之必要，則應循立法途徑修法明
      定，以杜爭議，並符罪刑法定之原則。
   2、依據最高法院108年度台非字第148號、109年度台非字第
      44號判決認為：刑法第266條第1項規定「在公共場所或公
      眾得出入之場所賭博財物者，處3萬元以下罰金。但以供
      人暫時娛樂之物為賭者，不在此限。」立法者係考量賭博
      犯罪若在公共場合或公眾得出入之場所進行，民眾可輕易
      見聞，恐造成群眾仿效跟進而參與賭博，終至群眾均心存
      僥倖、圖不勞而獲，因之敗壞風氣，需加以處罰，反之，
      在非公共場所或非公眾得出入之場所賭博財物，其貽害社
      會尚輕，故家庭間偶然賭博，不包括於本條之內。惟此所
      謂之「公共場所或公眾得出入之場所」，並不以法令所容
      許或社會所公認者為限，如供給賭博用之花會場、輪盤賭
      場及其他各種賭場，縱設於私人之住宅，倘依當時實際情
      形，可認係屬公眾得出入之場所者，亦足當之；又如賭博
      者雖未親自赴場賭博，而由他人轉送押賭，但既係基於自
      己犯罪之意思，仍應依本罪之正犯處斷，有司法院院字第
      1371、1921、4003號解釋意旨可資參照。是以私人住宅如
      供不特定之人得以出入賭博者，該場所仍屬公眾得出入之
      場所，至於賭客係到場下注賭博，或以電話、傳真、電腦
      網路、或行動電話之通訊軟體等方法傳遞訊息，下注賭博
      ，均非所問。
   3、綜合以上最高法院的意見，本院認為，刑法第266條第1項
      規定「在公共場所或公眾得出入之場所賭博財物者，處3
      萬元以下罰金。但以供人暫時娛樂之物為賭者，不在此限
      。」，其立法目的是考量賭博犯罪若在公共場合或公眾得
      出入之場所進行，民眾可輕易見聞，容易造成群眾仿效跟
      進，參與賭博，終至群眾均心存僥倖、意圖不勞而獲，因
      而敗壞社會風氣，需加以刑罰。而本條所規定「公共場所
      」或「公眾得出入之場所」，至少必需在實際上，是一個
      不特定多數人或不特定之人於一定時段內，得以實際進出
      的場所。而只要賭博的場所符合上述的要件，那麼賭客是
      親自到場賭博或者是用電話、傳真、網路或委託他人押賭
      ，只不過是參與賭博的方式不同，還是可以成立上述罪名
      。因此，本件被告雖然只有用電話或LINE的方式向陳鳳如
      簽賭，但如果陳鳳如經營六合彩的地點，是一個「公共場
      所」或「公眾得出入之場所」，被告仍然會成立前述刑法
      第266條第1項的公然賭博罪；反過來說，如果陳鳳如經營
      六合彩的地點，並不是一個「公共場所」或「公眾得出入
      之場所」，那麼被告簽賭的行為就不能論以上述罪名。
（二）本院調查證據的結果，認為並無證據足以證明陳鳳如經營
      六合彩的地點是一個「公共場所」或「公眾得出入之場所
      」，理由如下：
   1、證人即經營本件六合彩的組頭陳鳳如於本院審理中證稱略
      以：彰化地院108年度簡字第854號判決我賭博有罪的事情
      我都承認，我經營投注站，簽賭的方式是大家會用LINE訊
      息進來，我幫他們下注，我會吃一些牌，如果不想吃那麼
      多，我會把一部分會轉給其他投注站。賭客下注的方式只
      有用LINE，我以不接觸賭客為原則，所以才會用匯款的方
      式。賭客不會到我家下注，一次都沒有，也沒有賭客到我
      家看賭盤開出的情況或跟我拿錢，我們這些不會去聯繫，
      我們家地址沒有曝光，避免產生麻煩。本案被告劉鳳月是
      透過LINE式跟我下注，LINE是單一對話，不是群組。如果
      有LINE就會用LINE，在LINE出現之前，也會用打電話及傳
      真，簡訊的方式很少。因為講電話很麻煩，要避免接觸，
      所以會用傳真。我收注下注的地點就在埔內街92號的住宅
      （見本院110年10月20日言詞辯論筆錄）。
   2、證人陳鳳如上述證言，核與被告於警偵詢及本院審理中供
      述的情形相符，亦與卷附彰化縣警察局北斗分局搜索扣押
      筆錄、扣案物品、陳鳳如及顏敏彥合作金庫商業銀行帳戶
      資料，及本院依職權向臺灣彰化地方法院調取陳鳳如賭博
      案全卷資料無違。另本院依職權查詢陳鳳如營利賭博案所
      衍生相關賭客的刑事判決書（台灣高等法院台中分院109
      年度上易字第814號〔許惠雯〕、同院109年度上易字第53
      5號〔許崵証〕、台灣彰化地方法院109年度簡上字第121
      號〔黄柯簽〕、同院109年度簡字第1103號〔黄採雲〕、
      同院109年度簡字第929號〔陳慶鴻」、同院109年度簡字
      第101號〔巫淑梅〕、同院108年度簡字第2160號〔許東杰
      〕、同院108年度簡字第2161號〔吳清貴〕、台灣台中地
      方法院110年度易字第968號〔林絲綦〕、同院110年度中
      簡字第98號〔戴妙芬〕、台灣嘉義地方法院108年度嘉簡
      字第1483號〔李美娥〕、台灣台東地方法院109年度東簡
      字第145號〔蔡麗真〕，該等判決書所認定的賭博行為，
      均係由各該賭客親自或委託友人以電話、傳真或LINE方式
      單線向證人陳鳳如下注簽賭，也都是使用金融帳戶支付、
      收取賭金與彩金，並無任何一個判決認定有賭客出入陳鳳
      如家中簽賭或取付賭金的情形。
   3、依據前述調查證據的結果，本院認為：證人陳鳳如經營六
      合彩簽賭模式，是在家中收取多數人以電話、傳真或LINE
      的方式下注簽賭，並以匯款方式收取賭注並交付賭金，而
      且為了避免與賭客發生糾紛，陳鳳如刻意隱瞞其住處不讓
      賭客知悉，是以，賭客既不知陳鳳如住處所在何處，自無
      法隨時或於一定時段進出、集合於該住處賭博。進一步來
      說，該住宅既然沒有賭客進出，那麼也就不可能發生民眾
      輕易見聞，仿效跟進，參與賭博，終至群眾心存僥倖、意
      圖不勞而獲，因而敗壞社會風氣的狀況。也就是說，陳鳳
      如經營六合彩賭博的自宅，顯然並沒有證據可以證明是「
      公共場所」或「公眾得出入之場所」，與刑法第266條第1
      項所規定的構成要件規定不合。檢察官於論告時指出：證
      人陳鳳如在家收取多人以電話、傳真或LINE下單簽賭香港
      六合彩，即可認定該住處已經是公眾得出入之場所等語，
      本院認為依照前述法條的文義解釋、規範目的，並參考前
      引最高法院判決意旨，尚難同意檢察官的看法。
（三）綜上所述，本院認定被告劉鳳玉之賭博行為並不構成刑法
      第266條第1項之公然賭博罪，故應為其無罪之諭知。
（四）辯護人雖另辯稱本件被告於103年1月至106年6月的賭博行
      為已經超過追訴權時效云云，但檢察官認定被告所犯係賭
      博罪集合犯之一罪，自賭博行為終了時起算，本件並未逾
      追訴權時效等語。本院認為：公然賭博罪所保護者為社會
      法益，針對的是公然賭博行為造成社會善良風俗的侵害，
      此處所規範的賭博行為顯然是一種反覆實施的存在狀態，
      立法者並無意就賭客在賭場中的每一次下注行為都施以個
      別的刑事處罰。因此，本院在此同意檢察官的意見，認定
      本件並無罹於時效而應為不受理判決之情形，附此說明。
據上論斷，應依刑事訴訟法第452 條、第301 條第1 項，判決如
主文。
本案經檢察官陳旭華聲請簡易判決處刑，檢察官朱曉群到庭執行
職務。
中    華    民    國   110    年    11    月    3     日
                  刑事第二十七庭法  官  許映鈞
上列正本證明與原本無異。
如不服本判決，應於判決送達後20日內敘明上訴理由，向本院提
出上訴狀( 應附繕本) ，上訴於臺灣高等法院。其未敘述上訴理
由者，應於上訴期間屆滿後20日內向本院補提理由書「切勿逕送
上級法院」。
                                書記官  粘建豐
中    華    民    國   110    年    11    月    3     日